臺灣高等法院刑事判決
111年度交上訴字第172號
上  訴  人  臺灣新北地方檢察署檢察官
上  訴  人  
即  被  告  林宏智


上列上訴人等因被告過失傷害案件，不服臺灣新北地方法院111
年度審交易字第23號，中華民國111年5月11日第一審判決（起訴
案號：臺灣新北地方檢察署110年度偵字第32469號），提起上訴
，本院判決如下：
    主  文
上訴駁回。
林宏智緩刑伍年，並應依附件所載之給付方式支付損害賠償。
    犯罪事實
一、林宏智領有普通重型機車駕駛執照，於民國110年2月19日16
    時27分許，騎乘車牌號碼000-0000號普通重型機車，沿新北
    市新莊區中華路1段往復興路方向行駛，行經新北市新莊區
    中華路1段與同路段166巷之無號誌並劃設有行人穿越道之T
    字路口（下稱本案路口），本應注意車前狀況，隨時採取必
    要之安全措施，且近行人穿越道，遇有行人穿越時，無論有
    無交通指揮人員指揮或號誌指示，均應暫停讓行人先行通過
    ，而依當時當時天候晴、日間自然光線、市區道路路面係乾
    燥、無缺陷之柏油路、路況無障礙物、視距良好，並無不能
    注意之情事，竟疏未注意及此，即貿然通過本案路口，適有
    羅濬豪及陳坊語夫妻牽手步行至本案路口行人穿越道上穿越
    中華路1段往新莊運動公園方向前進，因林宏智閃煞不及，
    機車因而撞擊行人陳坊語，陳坊語當場倒地，受有創傷性硬
    腦膜下出血、急性呼吸衰竭、胸部挫傷合併肋骨骨折等傷害
    ，經先後送往亞東紀念醫院及臺北榮民總醫院施行顱骨切除
    合併顱內血腫清除及顱內壓監視器置入手術、氣管切開造口
    手術、顱骨成形手術及腰椎至腹膜分流手術，仍因右側硬腦
    膜上出血術後顱骨缺損及水腦症、創傷性硬腦膜下出血併左
    側肢體偏癱，目前意識不清，呈植物人狀態，已達於身體、
    健康有重大難治之重傷害。嗣林宏智於肇事後，於有偵查犯
    罪權限之機關或公務員不知何人犯罪前，主動向到場處理之
    警員陳明其為肇事者，而自首接受裁判。
二、案經陳坊語之夫羅濬豪訴由新北市政府警察局新莊分局報告
    臺灣新北地方檢察署檢察官偵查起訴。
    理  由
壹、證據能力：
    本件認定犯罪事實所引用之證據，皆無證據證明係公務員違
    背法定程序所取得。又檢察官、被告林宏智(下稱被告)於本
    院準備程序及審理時均同意作為證據（本院卷第105至107、
    131至133頁），復經審酌該等證據作成之情況，核無違法取
    證或其他瑕疵，且與待證事實具有關聯性，認為以之作為證
    據應屬適當，依刑事訴訟法第158條之4反面解釋及第159條
    之5規定，認均有證據能力。
貳、實體部分：
一、認定犯罪事實之證據及理由：
(一)上揭事實，業據被告於警詢、原審、本院準備程序及審理時
    坦承不諱（臺灣新北地方檢察署110年度偵字第32469號偵查
    卷，下稱偵卷，第32頁；原審111年度審交易字第23號卷，
    下稱原審卷，第64、96、107頁，本院卷第105、130、135頁
    ），核與證人即告訴人羅濬豪於警詢時（偵卷第15至19頁）
    、告訴代理人即陳坊語之女羅旻宜於偵查時（偵卷第54至55
    頁）之指述情節大致相符，且有告訴人提出之亞東紀念醫院
    診斷證明書（偵卷第23頁）、臺北榮民總醫院診斷證明書（
    偵卷第65頁）、衛生福利部臺北醫院111年9月1日北醫歷字
    第1110008591號暨附件被害人陳坊語之病歷資料（本院卷第
    73至94頁）、衛生福利部臺北醫院診斷證明書（本院卷第11
    7頁）、道路交通事故調查報告表㈠㈡（偵卷第27至28頁）、
    道路交通事故現場圖（偵卷第29至30頁）、道路交通事故初
    步分析研判表（偵卷第59頁）、現場照片（偵卷第31頁）、
    監視器錄影畫面（偵卷第33至34頁）、公路監理電子閘門證
    號查詢機車駕駛人列印頁（偵卷第35頁）、公路監理電子閘
    門車號查詢機車車籍列印頁（偵卷第37頁）、本院勘驗筆錄
    及擷圖（本院卷第104至105、113至116頁）可資佐證，俱徵
    被告前揭任意性自白與事實相符，堪信為真。
(二)按道路交通安全規則所稱之汽車，除前開規則同一條文或相
    關條文就機車另有規定外，指在道路上不依軌道或電力架線
    而以原動機行駛之車輛（包括機車）；汽車行駛時，駕駛人
    應注意車前狀況，並隨時採取必要之安全措施；汽車行近行
    人穿越道，遇有行人穿越時，無論有無交通指揮人員指揮或
    號誌指示，均應暫停讓行人先行通過，道路交通安全規則第
    2條第1項第1款、第94條第3項、第103條第2項分別定有明文
    。被告考領有駕駛執照，就上開規定應知之甚詳，自應遵守
    前揭道路交通安全規則，而於案發時、地駕駛普通重型機車
    上路，途經無號誌並劃設有行人穿越道之本案路口時，本應
    注意車前狀況，並隨時採取必要之安全措施、禮讓行人穿越
    道上之行人先行，且依案發當時天氣晴、日間自然光線、柏
    油路面乾燥、無缺陷、道路無障礙物、視距良好等情況，有道
    路交通事故調查表㈠、現場照片、監視錄影畫面翻拍照片、
    本院勘驗筆錄及擷圖等在卷可查（偵卷第27、31、33至34頁
    ，本院卷第104至105、113至116頁），並無不能注意之情事
    ，竟疏未注意車前狀況，復未禮讓行人穿越道之行人先行，
    適有被害人陳坊語以正常速度步行至此欲穿越本案路口往新
    莊運動公園方向直行，而在本案路口之行人穿越道上遭被告
    所騎乘之機車撞擊倒地，是被告對本案道路交通事故之發生
    ，應有前開注意義務違反之過失，至臻灼然。至公訴意旨雖
    認被告同有行經無號誌之交岔路口未減速慢行，作隨時停車
    之準備之注意義務違反云云，惟該肇事路段之限速為50公里
    /小時，有道路交通事故調查報告表㈠、本院公務電話紀錄在
    卷可憑（偵卷第27頁，本院卷第121頁），而被告自陳其時
    速為30至40公里等語（偵卷第11、32頁），已有減速之情形
    ，是無證據證明被告有前開未減速慢行之注意義務違反，附
    此說明。
(三)本案被害人陳坊語所受傷勢已達刑法第10條第4項第6款之重
    傷害程度：
 1、按稱重傷者，謂下列傷害：毀敗或嚴重減損一目或二目之
    視能。毀敗或嚴重減損一耳或二耳之聽能。毀敗或嚴重減
    損語能、味能或嗅能。毀敗或嚴重減損一肢以上之機能。
    毀敗或嚴重減損生殖之機能。其他於身體或健康，有重大
    不治或難治之傷害。刑法第10條第4項定有明文。
 2、查被害人陳坊語因本案車禍受有創傷性硬腦膜下出血、急性
    呼吸衰竭、胸部挫傷合併肋骨骨折等傷害，經接受顱骨切除
    合併顱內血腫清除及顱內壓監視器置入手術、氣管切開造口
    手術、顱骨成形手術及腰椎至腹膜分流手術後，仍因右側硬
    腦膜上出血術後顱骨缺損及水腦症、創傷性硬腦膜下出血併
    左側肢體偏癱，目前意識不清，呈植物人狀態等情，有亞東
    紀念醫院診斷證明書、臺北榮民總醫院診斷證明書、衛生福
    利部臺北醫院111年9月1日北醫歷字第1110008591號暨附件
    被害人陳坊語之病歷資料、診斷證明書在卷可稽（偵卷第23
    、65頁，本院卷第73至94、117頁），可見被害人因本案車
    禍所致傷害迄今無法因治療而痊癒，顯已達刑法第10條第4
    項第6款所定於身體或健康有重大難治之重傷害程度。
(四)綜上所述，本件事證明確，被告過失致重傷犯行堪以認定，
    應依法論科。
二、論罪科刑：
(一)按刑法總則之加重，係概括性之規定，所有罪名均一體適用
    ；刑法分則之加重，係就犯罪類型變更之個別犯罪行為予以
    加重，成為另一獨立之罪名。道路交通管理處罰條例第86條
    第1項關於汽車駕駛人，行經行人穿越道不依規定讓行人優
    先通行，因而致人受傷或死亡，依法應負刑事責任者，加重
    其刑至二分之一之規定，係就刑法第276條第1、2項，同法
    第284條第1、2項各罪犯罪類型變更之個別犯罪行為予以加
    重，而成另一獨立之罪名，自屬刑法分則加重之性質（最高
    法院105年度台上字第1388號判決要旨參照），故違反道路
    交通管理處罰條例第86條第1項規定，因而致人受傷，依法
    應負刑事責任者，加重其刑至二分之一規定，為刑法分則之
    加重。本件被告騎乘機車行經行人穿越道，遇有告訴人穿越
    ，而未暫停讓告訴人先行通過，即被告汽車駕駛人行經行人
    穿越道不依規定讓行人優先通行，因而過失致人受重傷，依
    法應負刑事責任。是核被告所為，係犯道路交通管理處罰條
    例第86條第1項、刑法第284條後段之汽車駕駛人行經行人穿
    越道不依規定讓行人優先通行，因過失致人重傷罪，並應依
    上開道路交通管理處罰條例第86條第1項之規定加重其刑。
(二)被告肇事後，於犯罪尚未被有偵查權之機關或公務員發覺前
    ，向在場警員表明為肇事者，有道路交通事故肇事人自首情
    形紀錄表在卷足稽（偵卷第26頁），係對於未發覺之罪自首
    而受裁判，是依刑法第62條前段規定，減輕其刑，並依法先
    加後減之。　　
三、維持原判決之理由： 
(一)原審以被告犯行經行人穿越道不依規定讓行人優先通行，因
    過失致人重傷罪，事證明確，依道路交通管理處罰條例第86
    條第1項，刑法第11條前段、第284條後段、第62條前段，刑
    法施行法第1條之1第1項規定，審酌被告騎乘機車參與道路
    交通，本應小心謹慎以維自身及他人之安全，行經行人穿越
    道，竟未禮讓正由行人穿越道穿越馬路之行人先行及疏未注
    意車前狀況而肇事，致被害人陳坊語受傷情形嚴重，目前已
    呈植物人狀態，且迄未能達成和解、賠償損失，惟念其前無
    犯罪科刑紀錄，有本院被告前案紀錄表可佐，素行尚佳，且
    犯後始終坦承犯行，並兼衡其過失程度、自陳專科畢業之智
    識程度、現擔任牙體技術人員、需撫養父母親及2名子女之
    生活狀況等一切情狀，量處有期徒刑8月。經核原判決認事
    用法，洵無違誤，量刑亦屬妥適。
(二)檢察官依告訴人請求上訴指摘原審量刑過輕云云，暨被告上
    訴請求從輕量刑云云，惟按刑事審判旨在實現刑罰權分配之
    正義，故法院對有罪被告之科刑，應符合罪刑相當之原則，
    使輕重得宜，罰當其罪，以契合社會之法律感情，此所以刑
    法第57條明定科刑時應審酌一切情狀，尤應注意該條所列10
    款事項以為科刑輕重之標準，即法院於量刑時，已依行為人
    之責任為基礎，並斟酌刑法第57條各款所列情狀，而未逾越
    法定範圍，又未濫用其職權，即不得遽指為違法。即酌量科
    刑，無顯然失當或違反公平、比例及罪刑相當原則者，亦無
    偏執一端，致明顯失出失入情形，自不得指為違法；在同一
    犯罪事實與情節，如別無其他加重或減輕之原因，下級審法
    院量定之刑，亦無過重或失輕之不當情形，則上級審法院對
    下級審法院之職權行使，原則上應予尊重（最高法院102年
    度台上字第2615號、104年度台上字第1153號、103年度台上
    字第1776號判決意旨參照）。本案原審判決業已敘明以被告
    責任為基礎，審酌被告騎乘普通重型機車行駛在道路上，本
    應注意禮讓行人穿越道穿越馬路之行人先行及疏未注意車前
    狀況而肇事，致被害人陳坊語受有如犯罪事實欄所載之傷勢
    等情，及刑法第57條各款所列情狀，並未逾法定刑度，另參
    酌刑被告之犯罪情節、犯後態度及被害人陳坊語因被告之過
    失行為而受有如犯罪事實欄所載之重傷害，目前呈植物人狀
    態之傷勢，法益侵害之程度究非輕微等情狀，原審判決之量
    刑尚難認有不當之處，檢察官及被告上訴指摘原審量刑不當
    ，核屬無據，應予駁回。
四、緩刑之說明：
　　查被告前未曾因故意犯罪受有期徒刑以上刑之宣告，有本院
    被告前案紀錄表在卷可查（本院卷第49頁），其因一時輕忽
    ，致罹刑典，其於上訴後，雖未能成立和解，惟已與被害人
    陳坊語家屬以新臺幣（下同）150萬元達成協議（給付方式
    詳附件），並以此作為被告緩刑之附帶賠償條件，被告已依
    約給付第1期款項2萬元，此有本院準備程序筆錄、被告手機
    轉帳交易擷圖、本院公務電話紀錄在卷可稽（本院卷第108
    至109、139、141頁），堪認被告確有還款誠意且深具悔意
    ，被害人陳坊語家屬同意給予被告附條件緩刑之諭知（本院
    卷第108至109、141頁），堪認被告確有顯現思過及填補被
    害人家屬損失之誠意，且經此偵查、審判及刑罰宣告之教訓
    ，應知所警惕，本院認其宣告之刑以暫不執行為適當，爰依
    刑法第74條第1項第1款規定，且配合被告與被害人家屬協議
    分期賠償之情況（詳如附件），保障被害人家屬分期獲償之
    權益，併予宣告緩刑5年，以啟自新。又本院為督促被告能
    依如附件所載給付方式確實履行，以兼顧被害人家屬之權益
    ，爰併依刑法第74條第2項第3款規定，諭知被告應依如附件
    所載內容履行，列為緩刑之條件，命被告應依附件之給付方
    式，向被害人家屬支付，直至全部清償完畢為止，倘被告不
    履行，且情節重大，足認原宣告之緩刑難收其預期效果，而
    有執行刑罰之必要者，依刑法第75條之1第1項第4款規定，
    得撤銷其緩刑宣告，附此說明。
據上論斷，應依刑事訴訟法第368條，刑法第74條第1項第1款、
第2項第3款，判決如主文。
本案經檢察官江祐丞提起公訴，檢察官張啓聰提起上訴，檢察官
黃彥琿到庭執行職務。
中　　華　　民　　國　　111 　年　　9 　　月　　28　　日
                  刑事第二十五庭審判長法　官  邱滋杉
                                      法　官  邱瓊瑩
                                      法　官  劉兆菊
以上正本證明與原本無異。
如不服本判決，應於收受送達後20日內向本院提出上訴書狀，其
未敘述上訴之理由者並得於提起上訴後20日內向本院補提理由書
（均須按他造當事人之人數附繕本）「切勿逕送上級法院」。
                                      書記官  陳嬿如
中　　華　　民　　國　　111 　年　　9 　　月　　28　　日
附錄：本案論罪科刑法條全文　　　　　　　　　　　　　　　
中華民國刑法第284條
因過失傷害人者，處1年以下有期徒刑、拘役或10萬元以下罰金
；致重傷者，處3年以下有期徒刑、拘役或30萬元以下罰金。
道路交通管理處罰條例第86條第1項
汽車駕駛人，無駕駛執照駕車、酒醉駕車、吸食毒品或迷幻藥駕
車、行駛人行道或行經行人穿越道不依規定讓行人優先通行，因
而致人受傷或死亡，依法應負刑事責任者，加重其刑至二分之一
。

附件：
被告林宏智願給付告訴人羅濬豪及告訴代理人羅旻宜新臺幣（下同）150萬元（不含強制責任險補償基金），給付方法：111年9月15日起至113年8月15日止，每月為一期，以每個月新臺幣2萬元賠償，餘款102萬元，自113年9月15日起至116年6月15日止，每月為一期，每月15日各給付新臺幣3萬元，一期未履行視為全部到期。上開款項由被告林宏智匯入告訴人羅濬豪及告訴代理人羅旻宜指定銀行帳戶內（帳號詳卷）。